臺灣臺中地方法院民事判決　九十三年度訴字第八九八號
　　原　　　告　丙○○
　　訴訟代理人　乙○○
　　被　　　告　甲○○
　　訴訟代理人　丁○○
右被告因傷害案件，經原告提起請求損害賠償之附帶民事訴訟（九十三年度交附民字
第二八號），經本院刑事庭裁定移送前來，本院於民國九十四年一月二十一日言詞辯
論終結，判決如左：
    主      文
被告應給付原告新臺幣玖拾肆萬仟貳佰捌拾陸元及自民國九十三年四月二十九日起
至清償日止，按年息百分之五計算之利息。
原告其餘之訴駁回。
訴訟費用由被告負擔百分之四十四，餘由原告負擔。
本判決關於原告勝訴部分，原告如以新臺幣參拾壹萬元為被告供擔保後，得為假執行
。但被告如以新臺幣玖拾肆萬仟貳佰捌拾陸元為原告預供擔保，得免為假執行。
原告其餘假執行之聲請駁回。
    事實及理由
甲、程序方面：
    原告起訴請求被告應給付新臺幣（下同）二百五十一萬二千八百零三元及其遲延
    利息。繼於本院審理中減縮為被告應給付原告二百一十三萬九千八百零六元及其
    遲延利息，此為減縮應受判決事項之聲明，核與民事訴訟法第二百五十五條第一
    項第三款之規定相符，應予淮許，合先敘明。
乙、實體方面：
壹、原告主張：被告甲○○以銷售測量儀器為業，駕駛為其附隨業務，為從事駕駛業
    務之人。其於民國（下同）九十一年九月五日下午六時十五分許，駕駛車牌號碼
    Ｊ二─九七六九號自用小客車，沿台中市○○路由北向南行駛並右轉進入忠明路
    時，理應注意汽車行駛至無號誌交岔路口轉彎時，支線道車應暫停讓幹道車先行
    。未劃分幹、支線或同為幹線道或同為支線道者，轉彎車應暫停讓直行車先行之
    規定，以防止危險之發生，且並無不能注意之情形，竟疏未注意，於通過上開未
    劃分幹、支線之無號誌交岔路口右轉彎時，貿然右轉而未留意左方直行來車，適
    有丙○○騎乘車牌號碼ＩＬＲ─五三九號重型機車，沿大雅路左轉入忠明路時，
    行經此無號誌交岔路口，亦疏未減速慢行，且未注意車前狀況，許車左前車角因
    而撞及黃車右側車身，致原告人車倒地，受有右鎖骨骨折、踝及足挫傷等傷害，
    案經檢察官提起公訴，經本院九十二年度交易字第三九九號判決被告業務過失傷
    害罪確定在案。原告因被告之過失駕駛行為而受有上開損害，爰依民法第一百九
    十一條之二、第一百八十四條、第一百九十三條及第一百九十五條規定訴請被告
    給付。請求明細如下：1.醫療費用七萬七千四百零三元。2.減少工作收入及勞動
    能力減少損失：(1)九十一年九月至九十三年十二月間減少工作收入四十四萬三千
    五百二十元（計算式：15840×28=443520）及(2)四十五歲至六十歲退休止勞動能
    力減少損失一百零九萬六千二百八十六元（計算式：15840×180×38.45%= 000
    0000）元。3.慰撫金六十萬元。以上合計二百二十一萬七千二百零九元，於扣除
    汽車強制責任保險理賠金中之醫療費用七萬七千四百零三元後，合計請求二百一
    十三萬九千八百零六元。又原告申請所領取之強制保險金，乃原告本身所投保，
    與被告無關，因被告尚有投保第三任意險，且其中第十一級殘障理賠金額為十九
    萬元，原告亦未向被告索賠，故而被告不得主張扣除等語。並聲明：(一)被告應給
    付原告二百一十三萬九千八百零六元，及自起訴狀繕本送達翌日起至清償日止，
    按年利百分之五計算之利息；(二)願供擔保，請准宣告假執行。
貳、被告則以：被告對於刑事判決認定其於上揭時、地因駕車過失致原告受有前開傷
    害乙情及原告所請求之醫療費用金額七萬七千四百零三元均不爭執，惟本件原告
    其餘請求核屬過高：(1)減少工作收入及勞動能力減少損失部分：原告至多休養三
    個月，故減少工作收入部分應僅為四萬七千五百二十元（15840×3=47520）、勞
    動能力減少損失部分，原告固為勞工保險殘廢給付標準表之第九十項第十一級殘
    障（給付日數為160日），但無證據證明原告主張減少勞動能力38.45％為正當，
    故此部分應依最高給付日數1200日之比例計算，僅為二十七萬八千二百九十七元
    （15840×160/1200×10.9808（霍夫曼係數）=278297）。(2)慰撫金部分應以十
    萬元為適當，原告請求過高，應予酌減。此外，依台灣省台中市區車輛行車事故
    鑑定委員會鑑定意見書認定：「甲○○駕駛自小客車行經無號誌交岔路口轉彎時
    未讓左方直行車先行，為肇事主因；丙○○駕駛重機車行經無號誌交岔路口疏未
    減速慢行，為肇事次因。」，故本件應適用民法第二百十七條第一項過失相抵之
    規定，且原告已受領強制汽車責任保險理賠金二十九萬二千五百七十三元，依該
    法第三十條規定，視為損害賠償金額之一部，被告自得請求扣除等語資為抗辯。
    並聲明：(一)原告之訴駁回；(二)如受不利判決，願供擔保請准宣告免為假執行。
參、本件經兩造協議並整理爭點，兩造不爭執及爭執事項如次：
一、兩造不爭執之事項：
  (一)被告於上開所載之時、地，因車禍過失致原告受有上開傷勢及對於本院九十二年
    度交易字第三九九號刑事判決所認定之事實不爭執。
  (二)原告因該車禍受傷，計支出必要醫療費用七萬七千四百零三元。
  (三)兩造同意工作收入損失及勞動能力減損以每月一萬五千八百四十元為計算基礎。
  (四)原告於本件捨棄除醫療費用、工作收入損失及勞動能力減損、慰撫金以外之請求
    。
  (五)原告已領強制保險理賠金二十九萬二千五百七十三元。
二、兩造爭執事項：
  (一)原告請求工作收入損失及勞動能力減少損失金額應為多少？
  (二)原告請求之慰撫金，應以多少為合理？
  (三)兩造之過失責任比例應以多少為合理？
肆、本院之判斷：
一、按汽車行駛至無號誌交岔路口，支線道車應暫停讓幹道車先行。未劃分幹、支線
    或同為幹線道或同為支線道者，轉彎車應暫停讓直行車先行；行經無號誌交岔路
    口，應減速慢行，作隨時停車之準備；汽車行駛時，駕駛人應注意車前狀況及兩
    車併行之間隔，並隨時採取必要之安全措拖，道路交通安全規則第一百零二條第
    一項第二款、第九十三條第一項第三款、第九十四條第三項分別定有明文。被告
    駕車自應注意上述道路交通安全規定，且無不能注意之情形，竟疏不注意為之，
    而於自大雅路右轉行至與忠明路交接之未劃分幹、支線之無號誌交岔路口時，並
    未暫停讓直行之丙○○機車先行，適原告騎乘機車行經無號誌交岔路口，亦疏未
    減速慢行，且未注意車前狀況，以致肇事，故被告及原告對本件車禍之發生均有
    過失，且被告為肇事主因，原告為肇事次因，應堪認定。本件車禍經送請台灣省
    台中市區車輛行車事故鑑定委員會鑑定及及台灣省汽車肇事覆議鑑定委員會覆議
    結果，亦持相同看法，有鑑定意見書及覆議函各一份在卷足憑（見本院卷第四八
    頁以下），故被告上開過失行為應堪認定，此亦為被告所不爭執。本院斟酌本件
    兩造肇事經過、台中縣警察局道路交通事故調查報告表繪製之事故現場圖示、現
    場照片、兩造之違反上開道路交通安全規則等情狀，認應課以被告百分之七十、
    原告百分之三十之過失責任為適當。
二、再按，因汽車、機車或其他非依軌道行駛之動力車輛，在使用中加損害於他人者
    ，駕駛人應賠償因此所生之損害；不法侵害他人之身體或健康者，對於被害人因
    此增加生活上之需要時，應負損害賠償責任；不法侵害他人之身體、健康者，被
    害人雖非財產上之損害，亦得請求賠償相當之金額。民法第一百九十一條之二前
    段、第一百九十三條第一項及第一百九十五條第一項前段分別定有明文。被告因
    過失致原告受有傷害，自屬因過失行為而不法侵害原告之身體、健康，應負侵權
    行為損害賠償責任。
三、茲就原告賠償請求之項目及金額，分別審酌如下：
  (一)兩造不爭執項目：必要醫療費用七萬七千四百零三元。是原告訴請被告給付此部
    分損害，自屬有據。
  (二)工作損失及勞動能力減損部分：查原告雖依行政院國軍退除役官兵輔導委員會台
    中榮民總醫院於九十三年七月十四日出具之診斷證明書（本院卷第一○二頁）證
    明其右肩肢體運動障礙傷勢部分，需復健治療至九十三年底，因而請求九十一年
    九月至九十三年十二月間減少工作收入四十四萬三千五百二十元（計算式：1584
    0 ×28=443520）等語，被告則以本院函詢中國醫藥大學附設醫院九十三年七月
    二十七日院歷字第九三○七二六○八號函覆：原告之傷勢普通而言，需三至四個
    月之時間可治癒（本院卷九十五頁以下），故而辯稱原告應僅有三個月之工作損
    失等語。然就兩造之上開爭議，本院再次函詢行政院國軍退除役官兵輔導委員會
    台中榮民總醫院關於原告之傷勢至治癒為止約需多久之治療期間及其將來可能喪
    失之工作能力比例為多少？該醫院依函覆結果：黃女士骨科治療療程結束於九十
    二年七月四日，但仍需復健至九十三年四月，其障害項目為第九十項：肩關節遺
    存顯著運動障害，依其病情有看護必要，期間應以三十天為合理，黃女士依勞工
    保險殘廢等級對照表殘廢等級為第十一級，減少工作能力為38.45%等語，此有該
    醫院九十三年九月十三日中榮醫企字第0930005116號函一份附卷可參（見本院卷
    第一四二頁以下），上開榮民總醫院九十三年九月十三日之函覆，乃本院就兩造
    之爭議，請其依據原告歷次就診情形、病歷及最新回診情況所為判斷，自應較可
    採信。是依上開榮民總醫院九十三年九月十三日之函覆，原告於九十一年九月五
    日下午六時十五分許（下班後）發生車禍，其請求自翌日同年九月六日起至九十
    三年四月底復健結束時，以最低基本工資每月一萬五千八百四十元（原告本來每
    月平均薪資約為一萬六千二百八十二元）計算之減少工作收入損失計為三十一萬
    四千一百六十元（計算式：910906起至930430止共十九個月又二十五天，15840
    ×19又25/30個月=314160）。再依上開榮民總醫院九十三年九月十三日之函覆，
    原告肩關節遺存顯著運動障害，依勞工保險殘廢等級對照表殘廢等級為第十一級
    ，減少工作能力為38.45%，則計算其每月勞動能力損失為15840元*38.45%=6090
    元（元以下四捨五入），原告係於四十九年九年五日出生，自九十三年五月一日
    起計算至六十歲勞工強制退休年齡止，至少尚能工作十六年四個月，故其減少勞
    動能力之損失，依月別單利5/12%複式霍夫曼計算法（第一個月不扣除中間利息
    ），共計八十七萬四千零一十九元，其計算式為：[6090* 143.00000000（此為
    196 月之霍夫曼係數）]=873950，小數點以下四捨五入）。是原告請求減少工作
    收入損失三十一萬四千一百六十元及減少勞動能力損失八十七萬三千九百五十元
    ，共計一百一十八萬八千一百一十元，為有理由。
  (三)精神慰撫金部分：查原告因本件車禍事故，受有右鎖骨骨折、踝及足挫傷等傷害
    ，迄今肩關節遺存顯著運動障害，相當於勞工保險殘廢等級對照表殘廢為第十一
    級之障害，其精神及肉體上受有痛苦，自屬顯然。再查原告為彰化高商商業科畢
    業，車禍前為佛教文物店員工，領有丙級中餐烹調技術證，於八十七年間之月薪
    約為三萬八千元、九十一年間之月薪約為一萬六千元，名下無不動產，此為被告
    所不爭執；而被告為六十五年七月五日出生，名下並無財產，此亦有本院稅務電
    子閘門資料查詢表一份在卷可稽，本院另斟酌原告受傷程度，所受痛苦情形、兩
    造之身分、地位、經濟能力等一切情狀，認原告請求賠償精神慰撫金應以五十萬
    元為適當，在此範圍內應予准許。
  (四)基上，原告因本件車禍所受之損害，連同精神慰撫金在內，合計為一百七十六萬
    五千五百十三元（醫療費用七萬七千四百零三元＋減少工作收入損失三十一萬四
    千一百六十元及減少勞動能力損失八十七萬三千九百五十元，共計一百一十八萬
    八千一百一十元＋精神慰撫金五十萬元＝一百七十六萬五千五百十三元）。另按
    損害之發生或擴大，被害人與有過失者，法院得減輕賠償金額，民法第二百十七
    條第一項定有明文，本院認本件車禍事故，應課以被告百分之七十、原告百分之
    三十之過失責任為適當，已如前述，則原告就本件傷害之發生，與有過失，應負
    擔百分之三十之過失責任，爰減輕被告之賠償金額百分之三十。是原告本於侵權
    行為之規定，所得請求被告賠償之金額計為一百二十三萬五千八百五十九元（計
    算式0000000×0.7＝0000000，元以下四捨五入）。
  (五)次按保險人依本法規定給付之保險金，視為加害人或被保險人損害賠償金額之一
    部分；加害人或被保險人受賠償請求時，得扣除之。強制汽車責任保險法第三十
    條定有明文。雖原告主張其領取之強制保險理賠金，乃原告本身所投保，與被告
    無關，又被告尚有投保第三任意險，且其中第十一級殘障理賠金額為十九萬元，
    原告亦未向被告索賠，故而被告不得主張扣除等語。然按汽車強制責任保險，具
    有社會保險之性質，必須強制投保，汽車所有人未依規定投保者，尚得處以罰鍰
    ，強制汽車責任保險法第四十四條亦定有明文，原告主張不得扣除或僅得扣除一
    部分云云，自無足採，被告主張於計算損害賠償額時應扣除上開理賠金，應屬有
    據。查原告因本件車禍受傷，業已受領強制汽車責任保險理賠金二十九萬二千五
    百七十三元，為兩造所不爭執，則依前述，就上開原告得請求被告賠償之一百二
    十三萬五千八百五十九元，再扣除原告已受領之強制保險理賠金二十九萬二千五
    百七十三元，總計本件原告得請求被告賠償之金額為九十四萬三千二百八十六元
    。
伍、綜上所述，原告之主張為屬有據，其本於侵權行為之規定，請求被告賠償九十四
    萬三千二百八十六元及自九十三年四月二十九日（即附帶民事起訴狀繕本送達之
    翌日）起至清償日止，按年息百分之五計算之利息範圍內，為有理由，應予准許
    ；逾此部分之請求，則屬無據，應予駁回。
陸、兩造均陳明願供擔保，聲請宣告假執行或免為假執行。關於原告勝訴部分，經核
    均無不合，爰各酌定相當之擔保金額，併准許之。至原告敗訴部分，其假執行之
    聲請，已失所附麗，應併予駁回。
柒、本件事證已臻明確，兩造其餘攻擊防禦方法與舉證，經審酌後核與判決結果無影
    響，爰不逐一論述，附此敘明。
捌、訴訟費用負擔及假執行宣告之依據：民事訴訟法第七十九條、第三百九十條第二
    項第五款、第三百九十二條。
中　　　華　　　民　　　國　　九十四　　年　　　二　　　月　　　四　　　日
                                        臺灣臺中地方法院民事第三庭
~B審判長法　官　張瑞蘭
~B　　　法　官　李悌愷
~B　　　法　官　洪堯讚
一、右為正本係照原本作成。
二、如不服本判決，應於判決送達後二十日內，向本院提出上訴狀。（須按他造當事
    人之人數附繕本）。
三、提起上訴，應以上訴狀表明(一)對於第一審判決不服之程度，及應如何廢棄或變更
    之聲明，(二)上訴理由（民事訴訟法第四百四十一條第一項第三款、第四款），提
    出於第一審法院。
中　　　華　　　民　　　國　　九十四　　年　　　二　　　月　　　四　　　日
~B法院書記官
